【裁判字號】    96,交聲,628
【裁判日期】    970402
【裁判案由】    聲明異議
【裁判全文】
臺灣臺中地方法院交通事件裁定         96年度交聲字第628號
原處分機關  交通部公路總局臺中區監理所
異  議  人  甲○○
即受處分人
上列異議人即受處分人因違反道路交通管理處罰條例案件，對於
交通部公路總局臺中區監理所九十六年五月十八日所為之處分（
裁監稽違字第裁六一─ＧＣ0000000、裁六一─ＧＣ00
00000號裁決書），聲明異議，本院裁定如下：
    主  文
原處分撤銷。
甲○○汽車駕駛人，行經有燈光號誌管制之交岔路口闖紅燈，處
罰鍰新臺幣貳仟柒佰元，並記違規點數參點。又汽車駕駛人，駕
駛汽車，不服從交通勤務警察之稽查，處罰鍰新臺幣玖佰元，並
記違規點數壹點。
    理  由
一、原處分機關即交通部公路總局臺中區監理所係以：本件異議
    人即受處分人甲○○（下稱受處分人）於民國九十六年三月
    七日上午九時十一分許，駕駛車牌號碼Ａ４─６３７０號自
    小客車，行經臺中市○○區○○路與中平路口，因紅燈左轉
    （中平路左轉大鵬路）為警攔檢，經臺中市警察局第六分局
    警備隊警員當場依道路交通管理處罰條例第五十三條第一項
    之規定，掣開中市警交字第ＧＣ0000000號舉發違反
    道路交通管理事件通知單予以舉發，又因受處分人於違規後
    ，不服警員稽查任務，拒絕出示證件（駕照），再經警員依
    同條例第六十條第二項第一款之規定，掣開中市警交字第Ｇ
    Ｃ0000000號舉發違反道路交通管理事件通知單予以
    舉發，上開通知單經警方送達後，受處分人先於九十六年三
    月七日提出申訴，業經原舉發單位九十六年四月十四日以中
    分警交字第○九六○○一二二七五號函覆，嗣經本所於九十
    六年五月十八日以裁監稽違字第裁六一─ＧＣ000000
    0、裁六一─ＧＣ0000000號裁決書，分別裁處其罰
    鍰新臺幣（下同）二千七百元及九百元。
二、本件受處分人則以：九十六年三月七日上午，伊將上開車輛
    停放於臺中市○○區○○路（大鵬川菜館）準備要送貨，約
    一分鐘後，即有臺中市第六分局之警員開車開過來表示要臨
    檢，要伊拿行照跟駕照，伊拿行照給員警，並向員警說伊沒
    有帶駕照，員警就跟伊說伊闖紅燈，但伊是到路口時號誌才
    由綠燈變黃燈，員警並未錄影或拍照存證伊闖紅燈，即舉發
    伊闖紅燈，伊乃拒絕提出國民身分證及提供其姓名年籍資料
    ，嗣員警竟舉發伊未出示證件，實則伊只是未帶駕照，爰依
    法聲明異議云云。
三、按汽車駕駛人，行經有燈光號誌管制之交岔路口闖紅燈者，
    處一千八百元以上五千四百元以下罰鍰；汽車駕駛人，駕駛
    汽車有不服從交通勤務稽查或依法令執行交通指揮、稽查任
    務人員之指揮或稽查者，處九百元以上一千八百元以下罰鍰
    ；又汽車駕駛人有第六十條第二項第一款、第五十三條第一
    項情形之一者，除依原條款處罰鍰外，各記違規點數一點、
    三點，道路交通管理處罰條例第五十三條第一項、第六十條
    第二項第一款、第六十三條第一項第一款、第三款分別定有
    明文。經查：
  (一)本件受處分人於九十六年三月七日上午九時十一分許，駕駛
    車牌號碼Ａ４─６３７０號自小貨車，行經設有燈光號誌管
    制之交岔路口，明知為禁止通行之紅燈號誌，竟仍違規闖紅
    燈左轉行駛，且不服從交通勤務警察之稽查之違規事實，業
    據證人即當場目擊受處分人上開違規行為而開單舉發受處分
    人之警員乙○○於本院九十六年八月二十七日調查時結證稱
    ：九十六年三月七日上午九時十一分許，伊與同事執行巡邏
    勤務，伊等駕駛巡邏車沿臺中市○○區○○路往中清路方向
    行駛，伊等前方第二輛車即車牌號碼Ａ４─６３７０號自小
    貨車，俟行駛到中平路與大鵬路交岔路口時，中平路方向早
    已變換為紅燈，車牌號碼Ａ４─６３７０號自小貨車即紅燈
    左轉，伊等見狀即鳴笛跟著左轉，該車於左轉後停在大鵬路
    與中平路交岔口前五十至一百公尺左右的川菜館前，伊等到
    停車地點時該車駕駛人已經下車，伊告知駕駛人有闖紅燈之
    行為，駕駛人稱伊係黃燈時左轉，且只有拿出行照，請他出
    示個人證件，但他不願意出示證件，只說他什麼證件都沒有
    ，伊跟駕駛人說不願意出示證件還是會開單，他不理會，留
    下行照，將車開走了，伊等只有將車號、車型記下，再用警
    用電腦查詢該自小貨車車籍，直接告發車主等語明確（見本
    院九十六年八月二十七日訊問筆錄）。而證人乙○○係依法
    執行交通勤務之公務員，其與受處分人素不相識等情，業據
    證人乙○○於本院調查時陳明在卷，受處分人對此節復無意
    見，證人乙○○自無甘冒偽證罪責之風險，而故意誣陷受處
    分人之動機及必要；且受處分人復於本院訊問坦認：因為警
    員要其提供國民身分證統一編號，並說若伊不提供，就要將
    伊帶回警局，所以伊就沒有拿國民身分證給警員等語；參以
    本件警員原舉發之對象係上開車輛之所有人白慶輝，嗣因白
    慶輝接獲舉發違反道路交通管理事件通知單時，始填具提供
    違規駕駛人申報書向臺中區監理所申報違規當時之駕駛人為
    本件受處分人，益徵本件警員於舉發本件違規事件時，對於
    駕駛人之身分確實毫無所悉，而堪認本件受處分人確有不提
    供其個人身分證件之不服從交通勤務警察稽查之行為無訛。
    是受處分人確有前開違規行為，應堪認定。受處分人上開所
    辯，洵不足採信。
  (二)受處分人雖質疑證人乙○○並無法以科學證據證明其有紅燈
    違規左轉之事實云云。惟按交通警察製單舉發違反道路交通
    管理處罰條例所列之違規事實，本質上為行政處分，係公務
    員基於職務上之權力，依法就特定之具體事件所為之具公法
    上效果之單方面行政行為，若無證據足資證明執勤員警之舉
    發有誤或有捏造事實違法取締之情事，則執勤警員本其維護
    交通秩序、安全職責所為之舉發，自應受到合法、正確之推
    定，否則若謂公務員一切行政行為均需預留證據以證其實，
    則國家行政勢必窒礙難行。至於警方取締交通違規事件，由
    員警當場舉發者，既經舉發員警本身之目睹、耳聞，其證言
    本屬證據方法之一，亦屬受處分人違規之適合證明，非必所
    有之違規事件，均須有照片或其他書面資料方足為違規之證
    據。故而，本件雖無其他證據可佐，然受處分人既未能提出
    反面證據，證明其確無前述紅燈違規左轉之行為，尚難認其
    所辯為可採。
四、綜上所述，受處分人確有駕駛車牌號碼Ａ４─６３７０號自
    小貨車於前揭時地闖紅燈及不服從交通勤務警察稽查逕自駛
    離之違規行為，原處分機關依道路交通管理處罰條例第五十
    三條第一項、第六十條第二項第一款及基準表之規定，分別
    裁處受處分人罰鍰二千七百元及九百元，固非無見；惟汽車
    駕駛人駕駛汽車違反道路交通管理處罰條例第五十三條第一
    項、第六十條第二項第一款規定者，除應依該條所規定之罰
    鍰處罰外，並應分別依道路交通管理處罰條例第六十三條第
    一項第三款、第一款之規定，各記違規點數三點、一點，已
    如前述，原處分機關分別漏未記違規點數三點、一點，即有
    適用法規顯然錯誤之違法，是本件聲明異議雖無理由，惟原
    處分既有前揭不當之處，即無從維持，而應由本院予以撤銷
    ，並另就上開違規行為，依首揭規定，裁處如主文第二項、
    第三項所示之處分，以資適法。
據上論斷，應依道路交通管理處罰條例第八十七條第二項、道路
交通案件處理辦法第二十條前段，裁定如主文。
中    華    民    國    97    年    4     月     2    日
                        交通法庭     法  官  郭妙俐
以上正本證明與原本無異。
如不服本裁定，應於送達後五日內，向本院提出抗告狀（應附繕
本）。
                                     書記官  陳玉芬
中    華    民    國    97    年    4     月     2    日


司法院資訊處製作；財團法人民間司法改革基金會備份。
